【裁判字號】    97,台上,2722
【裁判日期】    971226
【裁判案由】    請求返還價金等
【裁判全文】
最高法院民事裁定            九十七年度台上字第二七二二號
上  訴  人  致恩科技股份有限公司
法定代理人  乙○○
訴訟代理人  孔繁琦律師
            顏維助律師
被 上訴 人  永豐商業銀行股份有限公司（原名建華商業銀行股
            份有限公司）
法定代理人  甲○○
訴訟代理人  高素真律師
上列當事人間請求返還價金等事件，上訴人對於中華民國九十七
年六月二十四日台灣高等法院第二審判決（九十六年度重上字第
四六七號），提起上訴，本院裁定如下：
    主  文
上訴駁回。
第三審訴訟費用由上訴人負擔。
    理  由
按上訴第三審法院，非以原判決違背法令為理由，不得為之。又
提起上訴，上訴狀內應記載上訴理由，其以民事訴訟法第四百六
十九條所定事由提起第三審上訴者，應於上訴狀內表明：原判決
所違背之法令及其具體內容、暨依訴訟資料合於該違背法令之具
體事實。其依同法第四百六十九條之一規定提起上訴者，並應具
體敘述為從事法之續造、確保裁判之一致性或其他所涉及之法律
見解具有原則上重要性之理由。同法第四百六十七條、第四百七
十條第二項分別定有明文。而依同法第四百六十八條規定，判決
不適用法規或適用不當者，為違背法令；依同法第四百六十九條
規定，判決有該條所列各款情形之一者，為當然違背法令。是當
事人提起第三審上訴，如合併以同法第四百六十九條及第四百六
十九條之一之事由為上訴理由時，其上訴狀或理由書應表明該判
決所違背之法令條項，或有關判例、解釋字號，或成文法以外之
習慣或法理等及其具體內容，暨係依何訴訟資料合於該違背法令
之具體事實，並具體敘述為從事法之續造、確保裁判之一致性或
其他所涉及之法律見解具有原則上重要性之理由。如未依上述方
法表明，或其所表明者與上開法條規定不合時，即難認為已合法
表明上訴理由，其上訴自非合法。本件上訴人對於原判決提起第
三審上訴，雖以該判決違背法令為由，惟核其上訴理由狀所載內
容，係就原審取捨證據、認定事實及解釋契約之職權行使所論斷
：被上訴人出具承購同意書，兩造間即成立應收帳款債權承購契
約，由被上訴人以美金二千八百萬元之承購額度，概括承購上訴
人基於LCD MONITOR繼續性買賣契約對於訴外人PRINCETON DIGI-
TAL(USA) CORP. （下稱PDC公司）所有之應收帳款債權，而非個
別債權之收購，至上訴人出具應收帳款讓與明細表，係屬其請求
被上訴人履行給付承購價金義務之證明，並非債權讓與之成立要
件；又PDC 公司既拒絕付款，即符合兩造間訂立授信及交易總約
定書（下稱系爭總約定書）第三十二條第四項第五款約定之 PDC
公司有足以消滅或妨礙被上訴人行使權利之事由或抗辯權存在之
情形，被上訴人依同條第六項第一款第二目及第二款約定，不經
通知或催告，逕行解除應收帳款債權承購契約，請求上訴人返還
已支付之美金一百七十三萬二千四百二十七點二四元及自民國九
十五年九月一日起至返還日止按年利率百分之四點五四計算之利
息，應屬有據；另系爭總約定書第三十二條第三項「信用風險之
承擔」所定無追索權及有追索權之區分，係以PDC 公司有客觀上
發生「不能付款或發生財務困難恐有屆期不能付款之虞」為前提
，上訴人非但未舉證證明PDC 公司客觀上不能付款致被上訴人無
追索權之事實，且依上訴人所提備忘錄（MOU ）內容觀之，其中
尚有PDC公司應給付上訴人美金五十萬元及PDC公司分配現金與股
利之記載，顯未能認PDC 公司有客觀上發生不能付款之情事；又
依系爭總約定書第三十二條第二項第二款之約定，上訴人就被上
訴人承購之債權得請求預支部分價金，藉以融通運用，而被上訴
人則得收取利息，可見本件應收帳款承購具備融資性質，上訴人
抗辯本件係個別債權讓與，具有保險之性質，被上訴人應自行承
擔PDC 公司不能付款之風險，均不足採取等情，指摘為不當，並
就原審命為辯論及已論斷者，泛言謂為違法，而非表明該判決所
違背之法令及其具體內容，暨依訴訟資料合於該違背法令之具體
事實，更未具體敘述為從事法之續造、確保裁判之一致性或其他
所涉及之法律見解具有原則上重要性之理由，難認其已合法表明
上訴理由。依首揭說明，應認其上訴為不合法。
據上論結，本件上訴為不合法。依民事訴訟法第四百八十一條、
第四百四十四條第一項、第九十五條、第七十八條，裁定如主文
。
中    華    民    國  九十七  年   十二   月  二十六  日
                      最高法院民事第二庭
                          審判長法官  吳  正  一
                                法官  劉  福  聲
                                法官  阮  富  枝
                                法官  陳  重  瑜
                                法官  沈  方  維
      本件正本證明與原本無異
                                      書  記  官
中    華    民    國  九十八  年    一    月   十二   日
                                                      Ｑ


司法院資訊處製作；財團法人民間司法改革基金會備份。
